【裁判字號】    98,簡上,125
【裁判日期】    981224
【裁判案由】    給付會款
【裁判全文】
臺灣臺北地方法院民事判決           98年度簡上字第125號
上  訴  人  Ｃ○○
            Ｄ○○
            寅○○
共      同
訴訟代理人  謝心味律師
被  上訴人  Ｂ○○
            戌○○
            Ｆ○○○
            丁○○
            壬○○
            Ａ○○
            癸○○
            酉○○
            辛○○
            宇○○
            玄○○
            宙○○
            辰○○
            己○○
            戊○○
            天○○
            未○○
            申○○
            地○○
            丑○○
            亥○○○
            甲○○
            子○○○
            午○○
            丙○○
            卯○○
            乙○○○
共      同
訴訟代理人  Ｅ○○
兼  共  同
訴訟代理人  庚○○
            黃○○
上列當事人間請求給付會款事件，上訴人對於中華民國97年12月
25日本院新店簡易庭97年度店簡字第22號第一審判決提起上訴，
本院於98年12月10日言詞辯論終結，判決如下：
    主      文
上訴駁回。
第二審訴訟費用由上訴人連帶負擔。
    事實及理由
壹、程序部分：
    按訴狀送達後，原告不得將原訴變更或追加他訴。但請求之
    基礎事實同一者，不在此限。民事訴訟法第255 條第1項第2
    款定有明文。而此規定依同法第436條之1第3項、第446條第
    1 項規定，於簡易訴訟上訴程序中準用之。查被上訴人與原
    審原告巳○○（即陳昱達）於原審起訴聲明請求：(一)上訴人
    寅○○、Ｃ○○應連帶給付被上訴人Ｂ○○等25人新臺幣（
    下同）270,000元及自民國97年6月23日追加被告狀送達被告
    翌日起至清償日止，按週年利率5%計算之利息。(二)上訴人寅
    ○○、Ｄ○○應連帶給付被上訴人午○○等6人200,000元及
    自97年6 月23日追加被告狀送達被告翌日起至清償日止，按
    週年利率5%計算之利息。嗣巳○○於本院撤回起訴，而被上
    訴人則於上訴程序中變更聲明，請求：(一)上訴人寅○○、Ｃ
    ○○應連帶給付各被上訴人如附表一所記載之金額，及自97
    年6 月23日追加被告狀送達被告翌日起至清償日止，按週年
    利率5%計算之利息。(二)上訴人寅○○、Ｄ○○應連帶給付各
    被上訴人如附表二所記載之金額，及自97年6 月23日追加被
    告狀送達被告翌日起至清償日止，按週年利率5%計算之利息
    。核被上訴人所為，非僅減縮應受判決事項之聲明，且其訴
    之變更與原訴之主要爭點均在於兩造之合會契約內容，以及
    已得標會員與未得標會員權利義務之認定，具有共同性，在
    社會生活上可認為關連，而就原請求之訴訟及證據資料，於
    審理繼續進行在相當程度範圍內具有一體性，得期待於後請
    求之審理予以利用，核與上開規定相符，應予准許。
貳、實體部分：
一、被上訴人起訴主張：
  (一)被上訴人Ｂ○○、戌○○、Ｆ○○○、丁○○、壬○○、Ａ
    ○○、癸○○、酉○○、辛○○、宇○○、玄○○、宙○○
    、庚○○、辰○○、己○○、戊○○、天○○、黃○○、未
    ○○、申○○、地○○、丑○○、亥○○○、甲○○（以下
    簡稱Ｂ○○等24人）參與上訴人寅○○為會首之合會，其參
    與會份情形如附表一所示，而上訴人Ｃ○○亦參與1 會，合
    會會期自93年3月5日起至98年1月5日止，會數連同會首共59
    會，每會份會款10,000元，每月5日開標（下稱5日合會）。
    嗣上訴人寅○○因涉嫌詐欺而遭提起公訴，致5 日合會自95
    年11月5 日停標，被上訴人Ｂ○○等24人至此均已繳交會款
    至第32期，尚餘27期，且為未得標會員，而上訴人Ｃ○○則
    為得標會員，其與上訴人寅○○於合會不能繼續進行時，本
    應將其應給付之各期會款，於每屆標會期日平均交付於未得
    標之會員，然其已逾2 個月以上遲未按期給付會款，爰依民
    法第709條之9第1至3項規定，請求上訴人寅○○與Ｃ○○連
    帶給付如附表一所示之金額。
  (二)被上訴人Ｆ○○○、子○○○、午○○、丙○○、卯○○、
    乙○○○（以下簡稱Ｆ○○○等6 人）參與上訴人寅○○為
    會首之合會，其參與會份情形如附表二所示，而上訴人Ｄ○○亦參與1 會，合會會期自95年1月10日起至97年6月10日止
    ，會數連同會首共31會，每會份會款10,000元，每月10日開
    標（下稱10日合會）。嗣上訴人寅○○因涉嫌詐欺而遭提起
    公訴，致10日合會自95年11月10日停標，被上訴人Ｆ○○○
    等6 人至此均已繳交會款至第11期，尚餘20期，且均為未得
    標會員，而上訴人Ｄ○○則為得標會員，其與上訴人寅○○
    於合會不能繼續進行時，本應將其應給付之各期會款，於每
    屆標會期日平均交付於未得標之會員，然其已逾2 個月以上
    遲未按期給付會款，爰依民法第709條之9第1至3項規定，請
    求上訴人寅○○與Ｄ○○連帶給付如附表二所示之金額。
  (三)有關5 日合會部分，上訴人雖辯稱被上訴人Ｂ○○、酉○○
    、庚○○、戊○○、天○○與申○○所參與會份情形不實云
    云。惟查，被上訴人Ｂ○○與巳○○係由訴外人蔣孟倩以其
    名義參與5 日合會，已得標2會，剩餘1會未得標，此未得標
    會份經其確認應屬被上訴人Ｂ○○之會份，而巳○○並於第
    二審撤回起訴，故應由被上訴人Ｂ○○為本件請求，是被上
    訴人Ｂ○○尚有1 會未得標，自可就此部分請求上訴人寅○○與Ｃ○○連帶給付，至於巳○○與上訴人陳雪玉是否結清
    、已得標之會款是否有轉讓其他會員等情，則無礙請求權之
    行使。又被上訴人酉○○參與2會，其中1 會業已得標，1會
    尚未得標；被上訴人庚○○參與3會，其中1 會已得標，2會
    未得標；被上訴人戊○○與天○○，均參與2會，1會已得標
    ，另1會尚未得標；而申○○則參與3會，全部未得標。以上
    各情均由當事人加以確認，並經刑事判決認定屬實，上訴人
    所辯，並非事實，況且已得標與未得標之會份，本屬不同之
    權利義務，自無從互相抵銷，遑論上訴人寅○○並未依協調
    會內容履行，本票亦未獲兌現，自難免除其責任。另有關10
    日合會部分，上訴人寅○○與Ｄ○○無法提出真實之標會紀
    錄，而依證人鄔純全所為證詞，可知上訴人寅○○所提出之
    得標會員名單，恐有不實之虞，且證人烏汝玲復證稱其無法
    確定於95年5 月10日曾經得標，顯見上訴人寅○○所提出會
    單記載烏汝玲於該日得標，應非事實，足證上訴人Ｄ○○確
    為得標會員。
二、上訴人抗辯：
  (一)上訴人寅○○確為5 日合會之會首，而上訴人Ｃ○○則為得
    標會員，然被上訴人Ｂ○○為1死會，非1活會，上訴人洪來
    春為1活會、1死會，上訴人庚○○有2 活會、1死會，非2活
    會；上訴人戊○○為1死會，非1 活會，上訴人天○○為1死
    會，非1活會，上訴人申○○為1死會、2活會，非3活會。且
    其中被上訴人Ｂ○○與巳○○已與上訴人寅○○結算清償，
    被上訴人酉○○亦與上訴人寅○○結清，均不得再請求，而
    其餘未得標會員，其中同時有得標會份及未得標會份者，即
    被上訴人洪來春、庚○○、戊○○、天○○、申○○部分，
    其得標會份與未得標會份得加以相抵，自不得再為請求。況
    且被上訴人與上訴人寅○○曾開立協調會，會款已依協調會
    內容予以抵銷結算，並經上訴人寅○○開立票面金額為251,
    400 元之本票為擔保清償，自應依該和解內容履行，縱事後
    該本票無法兌現，被上訴人亦已持向法院聲請本票裁定，已
    有代物清償之性質，是依民法第274 條規定，上訴人Ｃ○○
    就各期會款債務應已免責，被上訴人訴請給付會款，實屬無
    據。
  (二)上訴人Ｄ○○於10日合會為未得標會員，且依證人鄔純全所
    為證詞，會單上之「卓金足」、「王麗美」固無其人，然此
    充其量僅能證明上訴人寅○○有假冒他人名義標會之情形，
    仍無礙會單上已得標會員之會份，更無從據以推論上訴人Ｄ
    ○○為得標會員。至於被上訴人雖提出會單記載上訴人Ｄ○○得標日期為95年5 月10日，然證人烏汝玲之收據業已載明
    得標日期為95年5月10日，且伊證稱於得標後3日收取上訴人
    寅○○交付之尾款250,000元，依此時間對照，顯見95年5月
    10日得標之人確為證人烏汝玲，而非上訴人Ｄ○○。又查，
    縱使鈞院認定上訴人Ｄ○○為得標會員，然被上訴人午○○
    已與上訴人寅○○結清，且上訴人寅○○業已分別給付被上
    訴人丙○○、卯○○26,500元、28,500元，超過其得請求之
    10,000元，又被上訴人乙○○○已向得標會員劉咖莉收取16
    0,000 元會款，超過其已給付之會款，亦不得於本件請求等
    語。
三、原審判決上訴人寅○○、Ｃ○○應連帶給付如附表一所示被
    上訴人及巳○○257,727 元，及自97年8月1日起至清償日止
    ，按週年利率5%計算之利息；上訴人寅○○、Ｄ○○應連帶
    給付如附表二所示被上訴人90,000元，及自97年8月1日起至
    清償日止，按週年利率5%計算之利息，而駁回其餘之訴。上
    訴人聲明不服，提起上訴，被上訴人則未就原審駁回部分提
    起上訴，而告確定，另巳○○則於本院撤回起訴。上訴人於
    本院上訴聲明為：(一)原判決不利於上訴人部分廢棄。(二)上開
    廢棄部分，駁回被上訴人在第一審之訴。被上訴人於本院答
    辯聲明為：駁回上訴，如附表一所示被上訴人並將起訴聲明
    變更為如附表一「請求金額欄」所示之金額。
四、被上訴人主張其參與5 日合會、10日合會，均為未得標會員
    ，該合會因上訴人寅○○涉嫌詐欺遭提起公訴而無法繼續進
    行，且得標會員即上訴人Ｃ○○、Ｄ○○連續2 期未給付會
    款，爰依民法第709條之9第1至3項規定，請求會首即上訴人
    寅○○與上訴人Ｃ○○、Ｄ○○負連帶給付責任。上訴人則
    以5 日合會會員得標、未得標情形有誤，被上訴人未依協調
    會內容就得標與未得標相抵，又違反與上訴人寅○○結清及
    協調會和解之協議，應不得再行請求。另10日會部分，上訴
    人Ｄ○○並非得標會員，且被上訴人午○○、丙○○、卯○○、乙○○○均有不得請求之原因，自應駁回其訴等語為辯
    。經查：
  (一)附表一所示上訴人主張其參與5 日合會，參與會份、未得標
    會份之情形如附表所示，且上訴人Ｃ○○為得標會員，已連
    續2 期未給付會款等情，業據其提出互助會員名單為證（見
    原審卷第20、21頁），上訴人對其真實性並未否認，且自認
    上訴人Ｃ○○為得標會員，已連續2 期未給付會款等語，自
    堪信為真。又有關附表一所示被上訴人剩餘未得標會份之情
    形，並經本院97年度訴更(一)字第3 號刑事判決、臺灣高等法
    院97年度上易字第660 號民事確定判決認定屬實，有判決書
    在卷可稽（見本院卷第152至169頁、第234至238頁），應足
    採信。至於上訴人雖辯稱被上訴人Ｂ○○為1死會，非1活會
    ，上訴人洪來春為1活會、1死會，上訴人庚○○有2活會、1
    死會，非2活會；上訴人戊○○為1死會，非1 活會，上訴人
    天○○為1死會，非1活會，上訴人申○○為1死會、2活會，
    非3 活會云云，業為被上訴人所否認，且上訴人亦未提出證
    據以資證明，自難遽採。
  (二)按因會首破產、逃匿或有其他事由致合會不能繼續進行時，
    會首及已得標會員應給付之各期會款，應於每屆標會期日平
    均交付於未得標之會員。但另有約定者，依其約定。會首就
    已得標會員依前項規定應給付之各期會款，負連帶責任。會
    首或已得標會員依第一項規定應平均交付於未得標會員之會
    款遲延給付，其遲付之數額已達兩期之總額時，該未得標會
    員得請求其給付全部會款，民法第709條之9第1至3項分別定
    有明文。被上訴人主張5 日合會因會首即上訴人寅○○涉嫌
    詐欺，致無法繼續進行合會之事實，已據其提出臺灣臺北地
    方法院檢察署96年度偵字第6233號起訴書（見原審卷第94至
    96頁）及前開刑事判決為證，堪信為真。依上開規定，附表
    一所示被上訴人為未得標之會員，自得請求會首即上訴人寅
    ○○、得標會員即上訴人Ｃ○○，連帶給付各期會款。上訴
    人雖抗辯已透過協調會，協商停會後之相關事宜，被上訴人
    並收受由上訴人寅○○開立之本票償還，顯對於已得標之會
    員拋棄權利，且依民法第274 條規定其同免責任云云。惟觀
    諸前開協調會會議紀錄內容（見原審卷第45至48頁），僅係
    重申民法合會規定會首應為之責任，會首寅○○開立本票亦
    僅係用以確保被上訴人會款之獲得給付，尚不足認被上訴人
    同意放棄對已得標會員之權利。且依民法第709條之9第2 項
    規定，上訴人寅○○身為會首，對於上訴人Ｃ○○應給付之
    各期會款，本須負連帶責任，故被上訴人對於上訴人寅○○
    主張權利，亦不能解為其已默示同意放棄對上訴人Ｃ○○之
    請求權。又因清償債務而對於債權人負擔新債務者，除當事
    人另有意思表示外，若新債務不履行，其舊債務仍不消滅，
    民法第320 條定有明文。上訴人寅○○於協調會時簽發本票
    以償還被上訴人會款債務，係以負擔票據債務為使被上訴人
    受清償之方法，依上訴人提出之本票裁定、民事判決（見原
    審卷第129至138頁），尚不足以證明本票債務業已履行而消
    滅，是原會款債務自仍屬存在。上訴人抗辯寅○○開立本票
    償還，核屬代物清償，依民法第274 條規定其同免償還責任
    ，被上訴人不得再向其請求，於法無據，尚難採信。
  (三)至於上訴人又抗辯同一會員同時有已得標與未得標之會份者
    應可抵銷云云，惟查上訴人寅○○既未依協調會會議內容履
    行，則未得標會員中如有一會份尚未得標、一會份已得標者
    ，應亦未同意得以抵銷，上訴人抗辯已抵銷，尚非可採。另
    上訴人雖一再抗辯巳○○已與其達成結清協議，故不得請求
    云云，惟巳○○業於本院撤回起訴，自無庸審論。而上訴人
    固又抗辯被上訴人酉○○已與上訴人寅○○結清云云，然被
    上訴人酉○○業乃陳述上訴人寅○○與伊雖然曾經結算，惟
    仍有50,000元並未結清，因此仍要起訴請求死會部分等語，
    此有臺灣高等法院97年度上易字第660 號準備程序筆錄附卷
    可參（見本院卷第142至145頁），上訴人斷章取義，執為辯
    解，自非可取。
  (四)按未得標會員依民法第709條之9規定，向已得標會員及會首
    請求連帶給付會款，係本於未得標會員各別發生之合會權利
    義務，為可分之債，尚非未得標全體會員對於已得標會員之
    共同會款請求權。是附表一所示被上訴人應依其參加5 日合
    會未得標之會份，分別向上訴人寅○○及Ｃ○○請求。查 5
    日合會至停標止，尚餘27會未開標，每會份會款10,000元，
    則得標會員即上訴人Ｃ○○應給付會款總額應為270,000 元
    。而未得標應有32會份，均分270,000 元，每一未得標會員
    會份獲應分配8,437.5 元（270,00032＝8,437.5）。據此
    ，被上訴人Ｂ○○、戌○○、丁○○、Ａ○○、癸○○、酉
    ○○、辛○○、宇○○、玄○○、宙○○、辰○○、己○○
    、戊○○、天○○、黃○○、未○○、丑○○、亥○○○均
    有1 個未得標會份，應可請求上訴人寅○○、Ｃ○○連帶給
    付8,437.5 元；被上訴人Ｆ○○○、壬○○、庚○○、地○○、甲○○則有2 個未得標會份，應均得請求上訴人寅○○
    、Ｃ○○連帶給付16,875元，惟被上訴人庚○○僅請求13,4
    45.5元；而被上訴人申○○有3個未得標會份，即可請求25,
    312.5元。
  (五)兩造並不爭執附表二所示上訴人參與10日合會，及其得標與
    未得標之情形，惟上訴人Ｄ○○否認為10日合會之得標會員
    。經查，被上訴人主張上訴人Ｄ○○為10日會得標會員之事
    實，業據提出互助會員名單為證（見原審卷第20頁），依其
    記載上訴人Ｄ○○得標日期為95年5 月10日。而上訴人Ｄ○○雖否認此情，惟證人鄔純全結證稱，被上訴人庚○○所提
    出之互助會員名單係伊提出，上面記載之文字係依據會首寅
    ○○告知何人得標、得標金額多少所製作，上訴人Ｄ○○得
    標時其有到場，但是是由會首寅○○代標，上訴人Ｄ○○得
    標時間就是互助會員名單上面記載的時間等語（見原審卷第
    151至152頁），核與被上訴人主張情節相符，應可採信。上
    訴人雖另辯稱95年5 月10日乃烏汝玲得標，並提出載有烏汝
    玲簽名之單據為證（見原審卷第173 頁）。然證人烏汝玲於
    原審證稱其不記得是否為95年5 月10日得標，是看到上訴人
    提出之單據才知道日期是95年5 月10日，當初在單據上簽名
    時並沒有95年5月10日這行字等語（見原審卷第226頁），是
    證人烏汝玲固另證述其於得標後3日即95年5月13日拿到尾款
    250,000 元云云，則其是否確依自己記憶所及而為此回答，
    或係經提示上開單據後，始據以推論拿到尾款之日期，已有
    疑問，而難以遽採，復參酌上開單據於交付烏汝玲簽名時並
    無記載日期，而係日後補填，其真實性實難加以確認，亦非
    可信。況且10日合會互助會單上「卓金足」之姓名，乃上訴
    人寅○○冒名使用，根本查無此人，業經臺灣高等法院97年
    度上訴字第2131號刑事判決認定屬實，有判決附卷可查（見
    原審卷第269至277頁），依此堪認上訴人寅○○對於10日合
    會得標、未得標情形所為陳述及記載之書面資料，顯有虛偽
    不實之情形，自難以採信。從而，被上訴人主張上訴人Ｄ○○於10日合會為得標會員，業已舉證明之，而上訴人所提辯
    解，則均屬無據，是被上訴人所為主張，堪認屬實，應予採
    信。
  (六)查10日合會於95年11月10日停標時，尚餘20期，每會份會款
    10,000元，得標會員應給付會款總額為200,000 元。而未得
    標應有20會份，均分200,000 元，每一未得標會員會份應分
    配10,000 元（200,00020＝10,000）。而查上訴人寅○○
    為10日合會會首，且10日合會因上訴人寅○○涉嫌詐欺而無
    法繼續，已遲延給付達2 期會款，此為兩造所不爭執，並有
    前開起訴書及刑事判決為證，堪信為真。揆諸前開規定，被
    上訴人Ｆ○○○、子○○○與午○○均有2 個未得標會份，
    即可請求上訴人寅○○、Ｄ○○連帶給付20,000元，而被上
    訴人丙○○、卯○○、乙○○○均有1 個未得標會份，均得
    請求上訴人寅○○、Ｄ○○連帶給付10,000元。而上訴人固
    辯稱被上訴人午○○已與上訴人寅○○結清，且上訴人寅○○業已分別給付被上訴人丙○○、卯○○26,500元、28,500
    元，超過其得請求之10,000元，又被上訴人乙○○○已向得
    標會員劉咖莉收取160,000 元會款，超過其已給付之會款，
    不得於本件請求給付云云。惟依前開所查，上訴人寅○○既
    未依協調會會議內容履行，則未得標會員中如有一會份尚未
    得標、一會份已得標者，應亦未同意得以抵銷。況依上訴人
    所提出之單據顯示（見本院卷第24頁），其記載日期為「95
    年9 月10日」，於此日期10日合會尚非無法繼續，則其中結
    算之內容為何，是否與10日合會有關，或有其他債權、債務
    關係均未據上訴人提出證據加以說明，更為被上訴人午○○
    所否認，自難採信。至於上訴人辯稱分別給付被上訴人丙○○、卯○○26,500元、28,500部分，故提出明細表為證（見
    原審卷第167 頁），然被上訴人丙○○、卯○○否認此與10
    日合會有關，而依明細表之記載，亦無法知悉此金額係支付
    何筆債務，已難採信。況上訴人寅○○身為10日合會之會首
    ，並為得標會員，其於合會無法繼續後仍應依其得標會員身
    份給付各期會款，而本件被上訴人係主張上訴人Ｄ○○為得
    標會員，應給付各期會款，併依民法第709條之9第2 項規定
    ，請求會首寅○○負連帶責任，此與上訴人寅○○本身應負
    給付會款責任並非同一，縱使上訴人寅○○個人已給付被上
    訴人丙○○、卯○○，此應係本於得標會員所負會款給付義
    務而為之給付，而與上訴人Ｄ○○應負義務無涉，自無從免
    除此部分給付義務。末查，上訴人乙○○○縱使已向得標會
    員劉咖莉收取160,000 元會款，然各得標會員與未得標會員
    間之關係乃個別獨立之權利義務關係，上訴人寅○○、Ｄ○○亦難以此卸免其應負之義務。從而，上訴人所為辯解，均
    屬無據，難以採信，自應依前開規定而為給付。
五、綜上所述，被上訴人主張上訴人寅○○為5 日合會及10日合
    會之會首，上訴人Ｃ○○為5 日合會得標會員、上訴人Ｄ○○為10日合會得標會員，而其會份得標與未得標情形如附表
    一、二所示，嗣因合會無法繼續，上訴人Ｃ○○與Ｄ○○已
    遲延給付達2 期會款總額等情，為有理由，應可採信。而上
    訴人辯稱被上訴人參與會份及得標、未得標情形不實，且得
    標與未得標會份應可相抵，並應依協調會議和解內容履行，
    另部分被上訴人已與上訴人寅○○結清，或已收受給付而不
    得請求云云，則均屬無據，難以採信。從而，被上訴人依民
    法第709條之9第1至3項規定，請求上訴人寅○○及Ｃ○○連
    帶給付附表一所示被上訴人如附表一「請求金額」欄所示之
    金額，及上訴人寅○○及Ｄ○○連帶給付附表二所示被上訴
    人如附表二「請求金額」欄所示之金額，及均自97年6 月23
    日追加被告狀送達被告翌日即97年8月1日（見原審卷97年 7
    月31日言詞辯論筆錄）起至清償日止，按週年利率5%計算之
    利息，為有理由，應予准許。且本件係依民事訴訟法第 427
    條適用簡易程序所為被告敗訴之判決，依同法第389條第1項
    第3 款，應依職權宣告假執行。而按數人負同一債務或有同
    一債權，而其給付可分者，除法律另有規定或契約另有訂定
    外，應各平均分擔或分受之；其給付本不可分而變為可分者
    亦同。民法第271 條定有明文。查原判決主文命上訴人寅○○、Ｃ○○應連帶給付如附表一所示被上訴人及巳○○257,
    727 元，並命上訴人寅○○、Ｄ○○應連帶給付如附表二所
    示被上訴人90,000元，雖未區分各別被上訴人得受領之金額
    ，惟其附表一、二業已依據各被上訴人未得標會份區分其得
    受領之金額，應認已可區分各被上訴人得受領之金額即如附
    表一、二「原判決金額」欄所示。是原審判命上訴人給付如
    附表一、二「原判決金額」欄所示之金額，且依職權宣告假
    執行，並未超過本院前開認定應給付如附表一、二「請求金
    額」欄之數額，對於上訴人並無不利，上訴意旨猶執前詞，
    指摘原判決不當，求予廢棄改判，為無理由，自應駁回其上
    訴。
六、本件事證已臻明確，兩造其餘攻擊防禦方法及未經本院援用
    之證據，核與判決之結果不生影響，爰不予逐一論駁，併此
    敘明。
七、據上論結，本件上訴為無理由，依民事訴訟法第436條之1第
    3項、第449條第1項、第85條第2項，判決如主文。
中    華    民    國    98    年    12    月    24    日
                 民事第四庭    審判長法  官  周祖民

                                     法  官  林怡伸
                                     法  官  余明賢
以上正本係照原本作成
本件不得上訴
中    華    民    國    98    年    12    月    24    日
                                     書記官  楊勝欽
【附表一】
┌──────────────────────────────────┐
│                            五日合會                                │
├──┬────┬────┬─────┬─────────┬─────┤
│編號│被上訴人│參與會份│未得標會份│請求金額（新臺幣）│原判決金額│
├──┼────┼────┼─────┼─────────┼─────┤
│ 1  │Ｂ○○  │   1    │    1     │8,437.5元         │8,182元   │
├──┼────┼────┼─────┼─────────┼─────┤
│ 2  │戌○○  │   1    │    1     │8,437.5元         │8,182元   │
├──┼────┼────┼─────┼─────────┼─────┤
│ 3  │Ｆ○○○│   2    │    2     │16,875元          │16,364元  │
├──┼────┼────┼─────┼─────────┼─────┤
│ 4  │丁○○  │   1    │    1     │8,437.5元         │8,182元   │
├──┼────┼────┼─────┼─────────┼─────┤
│ 5  │侯恆光  │   2    │    2     │16,875元          │16,364元  │
├──┼────┼────┼─────┼─────────┼─────┤
│ 6  │Ａ○○  │   1    │    1     │8,437.5元         │8,182元   │
├──┼────┼────┼─────┼─────────┼─────┤
│ 7  │癸○○  │   1    │    1     │8,437.5元         │8,182元   │
├──┼────┼────┼─────┼─────────┼─────┤
│ 8  │酉○○  │   2    │    1     │8,437.5元         │8,182元   │
├──┼────┼────┼─────┼─────────┼─────┤
│ 9  │辛○○  │   1    │    1     │8,437.5元         │8,182元   │
├──┼────┼────┼─────┼─────────┼─────┤
│ 10 │宇○○  │   1    │    1     │8,437.5元         │8,182元   │
├──┼────┼────┼─────┼─────────┼─────┤
│ 11 │玄○○  │   1    │    1     │8,437.5元         │8,182元   │
├──┼────┼────┼─────┼─────────┼─────┤
│ 12 │宙○○  │   2    │    1     │8,437.5元         │8,182元   │
├──┼────┼────┼─────┼─────────┼─────┤
│ 13 │庚○○  │   3    │    2     │13,445.5元        │16,364元  │
├──┼────┼────┼─────┼─────────┼─────┤
│ 14 │辰○○  │   1    │    1     │8,437.5元         │8,182元   │
├──┼────┼────┼─────┼─────────┼─────┤
│ 15 │己○○  │   1    │    1     │8,437.5元         │8,182元   │
├──┼────┼────┼─────┼─────────┼─────┤
│ 16 │戊○○  │   2    │    1     │8,437.5元         │8,182元   │
├──┼────┼────┼─────┼─────────┼─────┤
│ 17 │天○○  │   2    │    1     │8,437.5元         │8,182元   │
├──┼────┼────┼─────┼─────────┼─────┤
│ 18 │黃○○  │   1    │    1     │8,437.5元         │8,182元   │
├──┼────┼────┼─────┼─────────┼─────┤
│ 19 │未○○  │   1    │    1     │8,437.5元         │8,182元   │
├──┼────┼────┼─────┼─────────┼─────┤
│ 20 │申○○  │   3    │    3     │25,312.5元        │24,545元  │
├──┼────┼────┼─────┼─────────┼─────┤
│ 21 │地○○  │   2    │    2     │16,875元          │16,364元  │
├──┼────┼────┼─────┼─────────┼─────┤
│ 22 │丑○○  │   1    │    1     │8,437.5元         │8,182元   │
├──┼────┼────┼─────┼─────────┼─────┤
│ 23 │亥○○○│   1    │    1     │8,437.5元         │8,182元   │
├──┼────┼────┼─────┼─────────┼─────┤
│ 24 │甲○○  │   2    │    2     │16,875元          │16,364元  │
├──┼────┴────┴─────┴─────────┴─────┤
│ 計 │一、95年11月5 日停標時，尚餘27期，每會份會款10,000元，得標會員│
│ 算 │    應給付會款總額為270,000元。                               │
│ 方 │二、未得標應有32會份，均分270,000 元，每一未得標會員會份應分配│
│ 式 │    8,437.5 元（270,00032＝8,437.5）。惟被上訴人庚○○僅請求│
│    │    13,445.5元。                                              │
└──┴───────────────────────────────┘
【附表二】
┌──────────────────────────────────┐
│                            十日合會                                │
├──┬────┬────┬─────┬─────────┬─────┤
│編號│被上訴人│參與會份│未得標會份│請求金額（新臺幣）│原判決金額│
├──┼────┼────┼─────┼─────────┼─────┤
│ 1  │Ｆ○○○│    2   │    2     │20,000元          │20,000元  │
├──┼────┼────┼─────┼─────────┼─────┤
│ 2  │子○○○│    2   │    2     │20,000元          │20,000元  │
├──┼────┼────┼─────┼─────────┼─────┤
│ 3  │午○○  │    3   │    2     │20,000元          │20,000元  │
├──┼────┼────┼─────┼─────────┼─────┤
│ 4  │丙○○  │    1   │    1     │10,000元          │10,000元  │
├──┼────┼────┼─────┼─────────┼─────┤
│ 5  │曹玲錦  │    1   │    1     │10,000元          │10,000元  │
├──┼────┼────┼─────┼─────────┼─────┤
│ 6  │乙○○○│    1   │    1     │10,000元          │10,000元  │
├──┼────┴────┴─────┴─────────┴─────┤
│ 計 │一、95年11月10日停標時，尚餘20期，每會份會款10,000元，得標會員│
│ 算 │    應給付會款總額為200,000元。                               │
│ 方 │二、未得標應有20會份，均分200,000 元，每一未得標會員會份應分配│
│ 式 │    10,000元。（200,00020＝10,000 ）                        │
└──┴───────────────────────────────┘

司法院資訊處製作；財團法人民間司法改革基金會備份。
